【裁判字號】    97,訴緝,124
【裁判日期】    971209
【裁判案由】    偽造文書
【裁判全文】
臺灣桃園地方法院刑事判決             97年度訴緝字第124號
公  訴  人  臺灣桃園地方法院檢察署檢察官
被      告  乙○○
                    （他案羈押於臺灣桃園看守所）
上列被告因偽造文書案件，經檢察官提起公訴（92年度偵緝字第
49號），被告於準備程序進行中先就被訴事實為有罪之陳述，經
告知簡式審判程序之旨，並聽取當事人之意見後，本院合議庭裁
定由受命法官獨任進行簡式審判程序，本院判決如下︰
    主  文
乙○○連續行使偽造私文書，足以生損害於公眾及他人，處有期
徒刑伍月，如易科罰金，以銀元參佰元即新臺幣玖佰元折算壹日
，如附表一所示偽造「甲○○」之署押均沒收。
    事  實
一、乙○○前向友人甲○○購買車牌號碼ＨＸ─2860號自用小客
    車，並經甲○○交付使用，於民國90年8 月7 日上午7 時30
    分許及同年8 月10日上午10時55分許駕駛上開自用小客車，
    行經桃園縣桃園市○○路與朝陽街口及桃園縣境國道三號高
    速公路南下72公里處，因違規駕駛遭員警舉發，為逃避責任
    ，詎乙○○基於竟基於行使偽造私文書之概括犯意，以甲○
    ○之名義，向員警提供甲○○之身分證字號，供員警製作如
    附表一所示之桃園縣政府警察局及內政部警政署國道公路警
    察局舉發違反道路交通管理事件通知單（下稱違規通知單）
    ，假冒甲○○之身分，連續於附表一所示違規通知單之移送
    聯上「收受通知聯者簽章欄」內偽簽「甲○○」之署名（該
    違規通知單為1 式2 聯，採複寫方式，1 次簽名即同時於移
    送聯、通知聯、迴覆聯、存查聯上各產生署名1 枚），表示
    「甲○○」已收受如附表一所示違規通知單之意思，然後交
    予處理之警員，主張「甲○○」本人領受該違規通知單，足
    以生損害於甲○○及桃園縣政府警察局、內政部警政署國道
    公路警察局暨交通主管機關處理交通違規事件之正確性（各
    次違規通知單文號、違規日期及填單日期均詳如附表一所載
    ）；嗣因甲○○向交通部公路總局台北區監理所提出申訴，
    始為警循線查知上情。
二、案經甲○○訴由桃園縣政府警察局移送臺灣桃園地方法院檢
    察署檢察官偵查後提起公訴。
    理  由
一、本案被告乙○○所犯均係死刑、無期徒刑、最輕本刑為3 年
    以上有期徒刑以外之罪，其於準備程序中就被訴事實皆為有
    罪之陳述，經本院告知簡式審判程序之旨，並聽取公訴人、
    被告之意見後，經合議庭裁定進行簡式審判程序審理，合先
    敘明。
二、上開犯罪事實，業經被告乙○○於檢察官本院準備程序、簡
    式審判程序時均坦承不諱，核與證人即被害人甲○○、王陳
    詠雪於警詢、偵查中之指述相符，復有被告所簽發之本票及
    如附表一所示桃園縣政府警察局、內政部警政署國道公路警
    察局舉發違反道路交通管理事件通知單、存查聯、移送聯影
    本各1 紙附卷可稽，足認被告自白與事實相符。本案事證明
    確，被告犯行洵堪認定。
三、按被告行為後刑法部分條文業於94年2 月2 日修正公布，並
    於95年7 月1 日施行。按「行為後法律有變更者，適用行為
    時之法律，但行為後之法律有利於行為人者，適用最有利於
    行為人之法律。」修正後刑法第2 條第1 項定有明文。查修
    正後刑法第56條連續犯之規定業經刪除，此雖非犯罪構成要
    件之變更，惟已影響行為人刑罰之法律效果，自屬法律變更
    。如依修正前刑法第56條規定，行為人連續數行為而犯同一
    之罪名者，以一罪論，但得加重其刑至2 分之1 ，依新刑法
    規定則應一罪一罰。新舊法比較結果，以適用修正前之刑法
    第56條規定較有利於被告。依刑法第2 條第1 項前段之規定
    ，本件應適用行為時即修正前之刑法規定。
四、被告在附表一所示違規通知單移送聯、存查聯「收受通知聯
    者簽章」欄內偽簽「甲○○」之姓名，不待依據習慣或特約
    ，單從形式上觀察，即足以知悉係表示由甲○○出具領收該
    違規通知單之通知聯之證明，屬刑法第210 條所稱之私文書
    ；被告復將該通知單交回處理之警員，主張由「甲○○」領
    受該違規通知單及，足以生損害於甲○○、桃園縣政府警察
    局、內政部警政署國道公路警察局及交通主管機關處理交通
    違規事件之正確性。核被告所為，係犯刑法第216 條、第
    210 條之行使偽造私文書罪。被告偽造如附表一所示署押之
    行為，因係複寫方式，故1 次簽名即有2 枚署押；其偽造如
    附表一所示之署押為偽造私文書之階段行為，偽造之低度行
    為復為高度之行使行為所吸收，僅論以行使偽造私文書一罪
    。被告先後2 次行使偽造私文書之犯行，時間緊接，觸犯構
    成要件相同之罪，顯均係基於概括犯意而為，為連續犯，應
    依修正前刑法第56條規定論以一罪並加重其刑。爰審酌被告
    之犯罪動機、目的、手段、行使偽造私文書之次數、所生之
    危害及犯後坦承犯行，態度尚稱良好等一切情狀，量處如主
    文所示之刑。末按被告行為時之刑法第41條第1 項（即90年
    1 月10日公布施行）規定：「犯最重本刑為五年以下有期徒
    刑以下之刑之罪，而受六月以下有期徒刑或拘役之宣告，因
    身體、教育、職業、家庭之關係或其他正當事由，執行顯有
    困難者，得以一元以上三元以下折算一日，易科罰金。但確
    因不執行所宣告之刑，難收矯正之效或難以維持法秩序者，
    不在此限。」其後，刑法第41條第1 項復於94年2 月2 日修
    正公布，並於95年7 月1 日施行，罰金罰鍰提高標準條例亦
    於95年5 月17日經總統公布修正，刪除第2 條有關易科罰金
    及易服勞役折算標準之規定，並自95年7 月1 日起施行，刑
    法第41條第1 項前段關於易科罰金之規定，現行新法修正為
    「犯最重本刑為五年以下有期徒刑以下之刑之罪，而受六個
    月以下有期徒刑或拘役之宣告者，得以新臺幣一千元、二千
    元或三千元折算一日，易科罰金」，惟依90年1 月10日修正
    公布施行之刑法第41條第1 項前段及修正前罰金罰鍰提高標
    準條例第2 條關於「依刑法第四十一條易科罰金者，均就其
    原定數額提高為一百倍折算一日；法律所定罰金數額未依本
    條例提高倍數，或其處罰法條無罰金刑之規定者，亦同」等
    規定，易科罰金之折算標準最高為銀元300 元，最低為銀元
    100 元，換算為新臺幣後，最高額為新臺幣900 元，最低額
    為新臺幣300 元。比較被告行為時及95年7 月1 日修正生效
    後關於易科罰金折算標準之刑罰法律，本件自應適用94年2
    月2 日修正前刑法第41條第1 項前段、修正前罰金罰鍰提高
    標準條例第2 條規定，諭知易科罰金之折算標準。又被告犯
    罪時間雖在96年4 月24日以前，然被告前於92年5 月30日經
    臺灣桃園地方法院發佈通緝，於97年10月23日緝獲到案，依
    中華民國九十六年罪犯減刑條例第5 條規定，不得依上開條
    例規定減刑，附此敘明。又如附表一所示偽造「甲○○」之
    署押（簽名）共計2 枚（含移送聯及存查聯各1 枚，其中
    桃警局交字第D9A868486 號之移送聯及桃警交字第
    Z00000000 號存查聯雖未扣案，但無證據證明其業已滅失）
    ，不問屬於犯人與否，均應依刑法第219 條規定宣告沒收。
五、據上論斷，應依刑事訴訟法第273 條之1 、第299 條第1 項
    前段，刑法第2 條第1 項、第216 條、第210 條、第219 條
    、修正前刑法第56條，94年2 月2 日修正前刑法第41條第1
    項前段，修正前罰金罰鍰提高標準條例第2 條，現行法規所
    定貨幣單位折算新臺幣條例第2 條，判決如主文。
本案經檢察官吳佳美到庭執行職務。
中    華    民    國    97    年    12    月    9    日
                  刑事第八庭    法  官  張瓊華
附表一：
┌──┬────────┬────┬─────────┐
│編號│桃園縣警察局舉發│違規日期│應 沒 收 之 署 押 │
│    │違反道路交通管理├────┤                  │
│    │事件通知單之文號│填單日期│                  │
│    │                │        │                  │
├──┼────────┼────┼─────────┤
│1   │桃警局交字第  │88.8.7  │左列舉發通知單移送│
│    │D9A868486 號    ├────┤聯、存查聯上「收受│
│    │                │88.8.7  │通知聯者簽章」欄內│
│    │                │        │偽造「甲○○」之署│
│    │                │        │名共2 枚。        │
├──┼────────┼────┼─────────┤
│2   │桃警交字第    │88.8.10 │左列舉發通知單移送│
│    │Z00000000 號    ├────┤聯、存查聯上「收受│
│    │                │88.8.10 │通知聯者簽章」欄內│
│    │                │        │偽造「甲○○」之署│
│    │                │        │名共2 枚。        │
└──┴────────┴────┴─────────┘
以上正本證明與原本無異。
如不服本判決應於收受判決後10日內向本院提出上訴書狀，並應
敘述具體理由。其未敘述上訴理由者，應於上訴期間屆滿後20日
內向本院補提理由書(均須按他造當事人之人數附繕本)「切勿逕
送上級法院」。
                                書記官  江惠婷
中    華    民    國    97    年    12    月    9     日
中華民國刑法第216條
（行使偽造變造或登載不實之文書罪）
行使第 210 條至第 215 條之文書者，依偽造、變造文書或登載
不實事項或使登載不實事項之規定處斷。
中華民國刑法第210條
（偽造變造私文書罪）
偽造、變造私文書，足以生損害於公眾或他人者，處 5 年以下有
期徒刑。


司法院資訊處製作；財團法人民間司法改革基金會備份。
